【裁判字號】    89,訴緝,109
【裁判日期】    900103
【裁判案由】    詐欺
【裁判全文】
臺灣桃園地方法院刑事判決                        八十九年度訴緝字第一九號
    公  訴  人  臺灣桃園地方法院檢察署檢察官
    被      告  乙○○
右列被告因詐欺案件，經檢察官提起公訴（七十七年度偵字第三七八二號），本院判
決如左：
        主  文
乙○○無罪。
        理  由
一、公訴意旨略以：被告乙○○於七十六年六月間受甲○○之委託，將甲○○所有之
    桃園市○○街一五六號房屋一棟持向華南商業銀行桃園分行貸款，於同年十二月
    間獲准貸款新台幣（下同）九十萬元後，甲○○即將印鑑交與乙○○，委託乙○
    ○至該銀行桃園分行為其辦理活期存款，該分行即於同年二月一日將甲○○所貸
    得之款全部存入其帳戶內，詎乙○○未經甲○○之同意，即於同日假冒甲○○之
    名義向該分行詐領八十九萬二千元，因認被告涉犯刑法第二百十條、第三百三十
    九條第一項之罪嫌云云。
二、按犯罪事實應依證據認定之，無證據不得推定其犯罪事實，刑事訴訟法第一百五
    十四條定有明文。又認定不利於被告之事實，須依積極證據，苟積極證據不足為
    不利於被告事實之認定時，即應為有利於被告之認定，更不必有何有利之證據，
    最高法院三十年上字第八一六號著有判例可資參照。且告訴人之告訴，係以使被
    告受刑事訴追為目的，是其陳述是否與事實相符，仍應調查其他證據以資審認，
    最高法院五十二年臺上字第一三００號亦著有判例可資參考。而刑事訴訟被告依
    法不負自證無罪之義務，故別無積極證據之情形下，自難遽以告訴人之片面之指
    訴而為被告不利之推定。又按刑法上詐欺罪之成立，以意圖為自己不法之所有，
    以詐術使人將本人或第三人之物交付為要件；所謂以詐術使人交付，必須被詐欺
    人因其詐術而陷於錯誤，若所用方法不能認為詐術，亦不致使人陷於錯誤，即不
    構成該罪（最高法院四十六年台上字第二六０號判例參照）。
三、經核公訴人認定被告乙○○右揭犯罪，無非係以告訴人之指訴及其華南商業銀行
    活期存款存摺影本、被告於事後經告訴人索討而交付並遭退票之本票影本，為其
    主要論據。訊據被告固不否認有受告訴人乙○○之託代向華南銀行桃園分行辦理
    貸款，然堅決否認右開犯行，辯稱：告訴人本有一棟房子遭銀行查封拍賣，後來
    伊幫告訴人找到金主及辦理銀行貸款才避免被拍賣之命運，後來告訴人又要伊以
    該棟房子去辦理本件貸款，告訴人有答應錢貸下來後放在伊處生利息，所以伊先
    把幫告訴人代償的四十萬元扣除，另外的五十萬元則放在伊處生利息，伊將此五
    十萬元貸出後，告訴人又反悔向伊要回此五十萬元，伊只好交給告訴人一張五十
    萬元之甲存本票以示擔保等語。經查：告訴人雖於本院矢口否認被告曾有一棟房
    子遭銀行查封，被告幫伊還錢給債權人，該屋始免於被查封拍賣云云，然其於七
    十七年九月十九日偵訊時，親口承認被告有幫伊還廿萬元給債權人，使伊之房屋
    免於被法院拍賣，經本院依職權調閱本院七十五年度民執全字第五六三號全卷，
    告訴人確有一位於桃園縣桃園市○○街一五六號之房屋一棟遭債權人新竹區中小
    企業銀行八德分行執行假扣押，嗣後因與債權人達成和解，因而為債權人撤回執
    行在案，上開遭假扣押之房屋正係被告受告訴人之所託用以向華南銀行桃園分行
    申貸之房屋，告訴人於本院翻異前詞，陳稱從無房屋被查封云云，無非顯示其之
    指訴容有不實，反之，被告所辯即非屬無的放矢。此外，告訴人亦向本院陳稱沒
    有其他證據證明被告未經其同意，以其名義冒領款項，而核諸公訴人所提出之前
    開論罪依據，除告訴人之片面指訴外，在形式上均不足以論定被告有何犯罪嫌疑
    ，僅告訴人得依法行使本票上之權利而已，公訴人逕行起訴，實有未洽。
    綜上，本件為民事債務糾葛，查無其他積極證據足以證明被告有何公訴人所指上
    開各犯行，被告犯罪尚屬不能證明，衡諸首開法條及判例要旨，自應依法諭知無
    罪之判決。
據上論斷，應依刑事訴訟法第三百零一條第一項，判決如主文。
本案經檢察官何祖舜到庭執行職務
中      華      民      國      九十      年    一      月      三      日
                                臺灣桃園地方法院刑事第一庭
                                      法  官    曾  雨  明
右正本證明與原本無異。
如不服本判決，應於判決送達後十日內向本院提出上訴狀( 應附繕本 )，上訴於
臺灣高等法院。
                                      書記官    戴  育  萍
中        華        民        國     九十     年    一    月    十二    日


司法院資訊處製作；財團法人民間司法改革基金會備份。
